【裁判字號】    88,訴,1203
【裁判日期】    890623
【裁判案由】    違反森林法
【裁判全文】
臺灣高雄地方法院刑事判決                        八十八年度訴字第一二三號
    公  訴  人  臺灣高雄地方法院檢察署檢察官
    被      告  戊○○
    被      告  甲○○
    被      告  乙○○
    被      告  丙○○
    被      告  丁○○○
右列被告因違反森林法案件，經檢察官提起公訴（八十八年度偵字第一三五一九號）
，本院判決如左：
    主  文
戊○○、甲○○、乙○○、丙○○、丁○○○均無罪。
    理  由
一、公訴意旨略以：被告戊○○明知「轎篙筍」係屬森林副產物，竟以每日新台幣一
    千元之代價，僱使甲○○、乙○○、丙○○、丁○○○等人，均基於為自己不法
    所有之概括犯意，於民國八十八年五月二十六日下午三時許，結夥在高雄縣六龜
    鄉六十六國有林班地土地上，共同竊取林務局所有之森林副產物「轎篙筍」三百
    三十台斤（價值約新台幣三千九百六十元），得手後為警當場查獲。因認被告戊○○涉犯森林法第五十二條第一項第四款之僱使他人竊取森林副產物罪嫌；而被
    告甲○○、乙○○、丙○○、丁○○○則係犯森林法第五十二條第一項第四款之
    結夥二人以上犯竊取森林副產物罪之罪嫌等語。
二、公訴人認被告甲○○、乙○○、丙○○、丁○○○等四人涉犯右開犯罪，係以右
    揭事實業據被告戊○○、甲○○、乙○○、丙○○、丁○○○坦承不諱，核與證
    人即屏東林管處職員辛○○於警訊中供證之情節相符，並有贓物認領收據一紙及
    照片等在卷足稽等情，以為論據。訊據被告戊○○、甲○○、乙○○、丙○○、
    丁○○○等人固不否認曾於右揭時地採收竹筍之事實，惟均堅詞否認有何違反森
    林法之犯行，被告戊○○辯稱：伊有用伊二個兒子庚○○及己○○之名義向向行
    政院農業委員會林務局屏東林區管理處（以下簡稱屏東林管處）承租六十六林班
    地造林，種植竹子，也可以收取竹筍，當時在檢察官偵查時忘了向檢察官說等語
    ；而被告甲○○、乙○○、丙○○、丁○○○則均辯稱：當時戊○○有告知該處
    為其所承租，所以才受僱去挖，但並不知其承租之範圍等語。
三、按犯罪事實應依證據認定之，無證據不得推定其犯罪事實；又不能證明被告犯罪
    ，應諭知無罪之判決。刑事訴訟法第一百五十四條及第三百零一條分別定有明文
    。又森林法第五十二條所定之加重竊取森林主副產物罪，仍屬竊盜罪之一種，亦
    即仍需行為人有意圖為自己不法之所有之主觀犯意存在，始足當之。
四、經查，被告戊○○辯稱其曾使用其子己○○及庚○○之名義，向屏東林管處承租
    高雄縣六龜鄉旗山事業區第六十六林班地部分林地之事實，業據被告戊○○提出
    台灣省國有森林用地出租造林契約書二份在卷可稽，復經本院依職權向行政院農
  業委員會林務局屏東林區管理處函查之結果，己○○及庚○○二人確有於民國八
    十六年二月二十五日與屏東林管處簽訂租地造林契約，租期自八十六年二月二十
    五日起至九十五二月二十五日止，有行政院農業委員會林務局屏東林區管理處八
    十八年九月二十七日八十八年屏政字一四六一三號函一份附卷可憑；而證人即戊○○之子己○○及庚○○二人於本院審理時，亦分別到院證稱：林地是我父親（
    指被告戊○○）去租，因我父親年紀已大，且有繼承之問題，所以才用我們兄弟
    的名義去租，但實際上是我父親在做，因我們已搬到台北多年，很少回南部等語
    （見本院八十八年十月二十二日訊問筆錄）明確，且有庚○○及己○○之身分證
    影本二紙在卷可佐，則被告戊○○所辯其曾以其子名義承租高雄縣六龜鄉旗山事
    業區第六十六林班地部分林地等語，應可信為真實。而依該租地造林契約內之約
    定觀之，承租人就竹筍部分，本即有權可加以收取，惟僅需和林務局按比例分收
    ，則被告戊○○既有承租該前揭國有林班地，自應可加以收取該處之竹筍，尚難
    謂就此部分被告戊○○有任何不法所有之意圖；而被告戊○○既係有權收取前開
    林班地竹筍之權利，則其僱佣被告甲○○、乙○○、丙○○、丁○○○協助採取
    該地之竹筍，被告甲○○、乙○○、丙○○、丁○○○自應亦無何不法所有之意
    圖存在，既欠缺不法所有之意圖，依前所述，自難以森林法第五十二條之規定相
    繩之。公訴人所舉之證據尚無法證明被告戊○○、甲○○、乙○○、丙○○、丁○○○犯罪。此外，復查無其他積極證據足認被告戊○○、甲○○、乙○○、丙○○、丁○○○有公訴人所指之犯行存在，不能證明被告戊○○、甲○○、乙○○、丙○○、丁○○○犯罪，依法應為無罪之諭知。
五、被告戊○○、甲○○、乙○○、丙○○、丁○○○等人，雖就公訴人起訴之部分
    無法證明犯罪，已如前述，惟經本院依職權至被告等五人於前揭時地開採竹筍之
    地點現場勘驗之結果，依據被告戊○○、甲○○、乙○○、丙○○、丁○○○等
    人所自承開挖竹筍之處，經屏東林管處人員指界後發現，被告戊○○、甲○○、
    乙○○、丙○○、丁○○○等人除開挖被告戊○○有承租權之前開六十六林班地
    外，尚越界開挖至緊鄰之六十七林班地，有測量圖一紙在卷可考，則就此部分被
    告戊○○、甲○○、乙○○、丙○○、丁○○○等人是否另涉有其他犯罪，宜由
    檢察官另為適法之處理，併此敘明。
據上論斷，應依刑事訴訟法第三百零一條第一項，判決如主文。
本案經檢察官蔡麗宜到庭執行職務。
中    華    民    國    八十九    年      六      月      二十三      日
                                  臺灣高雄地方法院刑事第六庭
                                      法  官  李怡諄
右正本證明與原本無異。
如不服本判決，應於判決送達後十日內，向本院提出上訴狀。
                                      書記官  羅榮全
中    華    民    國      八十九      年      六      月      二十三  日
附錄本件論罪條文：森林法第五十二條第一項第三款


司法院資訊處製作；財團法人民間司法改革基金會備份。
